臺灣彰化地方法院刑事判決　　　　　　　95年度交訴字第74號
公　訴　人　臺灣彰化地方法院檢察署檢察官
被　　　告　丙○○
選任辯護人　張益隆律師
上列被告因業務過失致死案件，經檢察官提起公訴（95年度偵字
第2992、3260號），本院判決如下：
    主  文
丙○○無罪。
    理  由
一、本件公訴意旨略以：丙○○之職業係貨車司機，為從事駕駛
    業務之人。丙○○於民國（下同）95年3月17日上午10時20
    分許，駕駛車牌號碼KR-129號營業曳引車，沿彰化縣和美鎮
    ○○路由西往東方向行駛，行經彰美路3段127號前時，本應
    注意汽車行駛時，駕駛人應注意兩車併行之間隔，並隨時採
    取必要之安全措施，且依當時情形，並無不能注意之情事，
    竟疏未注意，適有林怡芳駕駛車牌號碼YGM-876號重型機車
    ，沿同路段、同方向、在曳引車右前方行駛，丙○○駕車快
    速超越重型機車時，因未注意兩車併行之間隔，致曳引車右
    側車身與重型機車左側把手發生擦撞，林怡芳因此人車倒地
    受傷，經送醫急救，延至次日下午5時15分許，仍因顱內出
    血傷重不治而死亡，因認被告涉犯刑法第276條第2項之業務
    過失致命罪嫌云云。
二、按犯罪事實應依證據認定之，無證據不得認定犯罪事實；又
    不能證明被告犯罪者，即應諭知無罪之判決，刑事訴訟法第
    154條第2項、第301條第1項分別定有明文。次按認定不利於
    被告之事實，須依積極證據，苟積極證據不足為不利於被告
    事實之認定時，即應為有利於被告之認定，更不必有何有利
    之證據。又認定犯罪事實所憑之證據，雖不以直接證據為限
    ，間接證據亦包括在內，然而無論直接或間接證據，其為訴
    訟上之證明，須達於通常一般人均不致有所懷疑，而得確信
    其為真實之程度，始得據為有罪之認定，最高法院30年上字
    第816號及76年臺上字第4986號判例意旨可資參照。
三、公訴人認被告涉犯上開業務過失致人於死罪嫌，無非係以被
    告之自白、告訴人即被害人林怡芳之父甲○○之指述、證人
    乙○○之證述、道路交通事故現場圖、道路交通事故調查報
    告表、現場蒐證照片13張、相驗屍體證明書、驗斷書及勘驗
    筆錄等資為其論據。訊據被告固不否認曾駕駛車牌號碼KR-1
    29號營業曳引車於前述時間行經案發地點等事實，惟堅決否
    認有何過失，辯稱：在事故前其確未看見同向騎乘機車之被
    害人，且其駕車行經事故路段時，因綠燈正起步時速不快亦
    並未超越被害人之機車，其係由後照鏡發現被害人躺臥其所
    駕駛之營業曳引車後，始立刻停車查看等語。
四、次按證人之陳述有部分前後不符，或相互間有所歧異時，或
    因記憶淡忘、或事後迴護被告、或因其他事由所致，究竟何
    者為可採，法院仍得本其自由心證予以斟酌，非謂一有不符
    或矛盾，即應認其全部均為不可採信；尤其關於行為動機、
    手段及結果等之細節方面，證人之證言，有時亦有予渲染之
    可能；然其基本事實之陳述，若果與真實性無礙時，則仍非
    不得予以採信（最高法院74年臺上字第1599號判例要旨、90
    年度臺上字第6078號判決要旨參照）；況認事採證、證據之
    取捨及證據證明力之判斷，俱屬事實審法院之職權，苟無違
    證據法則，自不能指為違法；是供述證據前後雖有差異或矛
    盾，事實審法院非不可本於經驗及論理法則，斟酌其他情形
    ，作合理之比較，定其取捨；其就供述證據之一部，認為真
    實者，予以採取，亦非法則所不許。因之，證人供述之證據
    ，前後縱有差異，事實審法院依憑證人前後之供述證據，斟
    酌其他證據，本於經驗法則與論理法則，取其認為真實之一
    部，作為論罪之證據，自屬合法（最高法院90年度臺上字第
    6943號判決要旨參照）。經查：目擊證人乙○○於警詢時陳
    稱：伊當時是要去彰美路三段127 號賀山送雞蛋，送完雞蛋
    從賀山出來在店家門口發現前右方約5至6公尺處，有一部曳
    引車KR-129號速度很快行駛外線車道，該曳引車的右後車身
    擦撞由林怡芳駕駛之重機車YGM-876 號左把手，致人車偏移
    到曳引車右後輪中間擦撞而倒地，重機車駕駛林怡芳人路倒
    在彰美路南向車道的路肩處，離彰美路三段127 號約有5至6
    公尺遠等語；又檢察官傳訊時具結證述稱：我剛走出來，看
    到拖車勾到機車把手，機車不穩就倒下來，拖車速度非常快
    （見95 相字第212號偵卷第10頁、26頁）。嗣經本院現場勘
    驗時亦證述稱：送貨完畢，走出店門口尚未看到車禍，但是
    有看到大貨車正經過門口，尚未看到機車。我走到我的貨車
    後方看到機車經過，我看到機車的手把撞到大貨車車身後面
    的橫桿右角。（法官問：高度會相同嗎？）證人乙○○改稱
    ：我走到小貨車後方約1 步距離，看到我貨車車頭位置，機
    車在白線位置被大貨車的輪子撞到。證人乙○○又改稱：我
    沒有看到擦撞，我只看到機車倒地。證人乙○○又改稱：我
    走到小貨車後方接近馬路白線時，在我貨車中央靠近馬路白
    線的位置，大貨車和機車發生擦撞等語（見本院卷宗第二宗
    第44頁至第45頁）；再於本院審理時結證稱：從賀山出來的
    時候有看到曳引車，我沒有看到摩托車經過我的前面，摩托
    車一瞬間我只有看到他跌倒，只有看到摩托車重心不穩，撞
    到貨車的後輪，就跌倒；又改稱：我有看到摩托車行進中重
    心不穩，被曳引車的輪子碰到，機車就倒了；復改稱：我沒
    有看到他們碰撞，我看到的是機車的輪子被曳引車的後方摔
    倒，就是機車的重心不穩，機車的輪子被曳引車的輪子擦撞
    在一起，機車就倒地等語（見本院卷宗第二宗第91頁至第93
    頁）。則依證人乙○○歷次於警詢、偵查中及本院審理時之
    證詞，渠均證稱本件車禍發生前，只看到被告曳引車經過，
    而對被害人機車如何倒地證述則前後不一。是案發時究係被
    告丙○○所駕駛之曳引車從後方超越被害人林怡芳所騎乘之
    機車，而有超車未保持安全間隔之過失或係被害人林怡芳騎
    乘機車從後方超越被告丙○○所駕駛之曳引車，被告丙○○
    即無保持安全間隔之注意義務，已非無疑。
五、又本件車禍經送臺灣省彰化縣車輛行車事故鑑定委員會，就
    本案鑑定結果認雙方車輛如不同車道者（林怡芳駕駛重機車
    原來行駛慢車道，駛至肇事地點前因遇慢車道停有小貨車之
    路障行線受阻而變換車道駛入外側快車道）；林怡芳駕駛重
    機車從慢車道貿然變換車道駛入外側快車道，為肇事原因；
    丙○○駕駛營業半聯結車在外側車道正常行駛，無肇事因素
    ，有該委員會95年10月23日彰鑑字第0955602975號鑑定意見
    書1 件存卷供參（見本院卷宗第一宗第98頁）。至本件車禍
    嗣再送臺灣省車輛行車事故覆議鑑定委員會覆議結果，該委
    員會以被害人林怡芳業已死亡，僅有被告丙○○一方之供詞
    ，且因現有卷附資料，1.缺乏肇事後半聯結車停車位置之現
    場圖（已駛離現場）。2.兩車相對碰撞部位比對情形（比對
    高度不符）3.送貨貨車肇事時停車位置及與本案肇事之關係
    不明等等因素，致無法研判確認本案肇事實際情形，故肇事
    實情不明，未便遽予明確覆議，有該委員會95 年12月5日府
    覆議字第0950101035 號函1件在卷可考（見本院卷宗第一宗
    第102 頁）。衡諸上開鑑定意見，倘林怡芳駕駛重機車原來
    行駛慢車道，駛至肇事地點前因遇慢車道證人乙○○所停放
    小貨車之路障，其行線受阻而變換車道駛入外側快車道，而
    丙○○駕駛營業半聯結車在外側車道正常行駛，被告丙○○
    即無肇事因素；再兩車相對碰撞部位經比對高度亦不相符，
    且本院受命法官於準備程序中勘驗該兩車相對碰撞部位亦無
    發現有擦撞新舊痕跡，有本院95年5月29日勘驗筆錄1件及勘
    驗照片17張在卷足證（見本院卷宗第一宗第34頁至第45頁）
    ，是本案肇事原因應無法排除被害人林怡芳駕駛重機車因閃
    避慢車道停放之小貨車，且行駛時距離被告丙○○之曳引車
    過近而致重心偏移跌倒受有顱內出血傷重不治而死亡。從而
    ，被告駕駛曳引車在外側車道正常行駛，縱被害人林怡芳騎
    乘之機車為閃避慢車道停放之小貨車而向內側車道偏移，因
    而擦撞至被告丙○○駕駛之曳引車右側車身，亦難逕課以被
    告丙○○未保持兩車併行間距之過失責任。是依公訴人所附
    卷內資料實無法遽以推測被告丙○○駕駛之曳引車有何超車
    不當之行為，而逕論以其未保持兩車併行間距之過失責任。
六、綜上所述，本件依證人乙○○之證詞以及車禍現場狀況、兩
    車並無碰撞痕跡等情相互勾稽以觀，被告丙○○及辯護人所
    辯：被害人林怡芳因騎乘機車超車不慎，始與被告丙○○駕
    駛之曳引車併行時因重心偏疑以致倒地等情，自堪採信；且
    依公訴人所舉各項證據方式，尚無法證明被告丙○○駕駛曳
    引車確有未保持兩車併行間隔致曳引車右側車身與被害人林
    怡芳駕駛機車左側把手發生擦撞、被害人林怡芳人車倒地受
    傷，而使本院達於確信其就本件車禍之發生，應負擔過失之
    責。此外，復查無其他積極證據足認被告丙○○有公訴意旨
    所指業務過失致死犯行，揆諸首揭說明，既不能證明被告犯
    罪，自應為其無罪之諭知。
據上論斷，應依刑事訴訟法第301條第1項，判決如主文。
本案經檢察官陳茂榮到庭執行職務。
中　　華　　民　　國　　96　　年　　12　　月　　4 　　日
   　　　     刑事第三庭  審判長法  官  姚銘鴻
                                法  官  胡宜如
                                法  官  吳俊螢
以上正本證明與原本無異。
如不服本判決，應於判決送達後10日內，向本院提出上訴書狀，
上訴書狀應「敘述具體上訴理由」，並按他造當事人之人數附繕
本。「切勿逕送上級法院」。
告訴人或被害人對於判決如有不服具備理由請求檢察官上訴者，
其上訴期間之計算係以檢察官收受判決正本之日期為準。
中　　華　　民　　國　　96　　年　　12　　月　　4 　　日
                                書記官　郭佳雯
